臺灣高等法院民事裁定
110年度上字第713號
聲  請  人  鄭曉清 
上列聲請人因與鄭慧鳳、鄭崇文、蔡佳紋間請求分割共有物事件
，對於中華民國110年12月14日本院110年度上字第713號判決，
聲請補充判決，本院裁定如下：
    主  文
聲請駁回。
    理  由
一、按訴訟標的之一部或訴訟費用，裁判有脫漏者，法院應依聲
    請或依職權以判決補充之。駁回補充判決之聲請，以裁定為
    之，民事訴訟法第233條第1項、第5項分別定有明文。所謂
    裁判有脫漏，係指法院應於主文表示裁判結果之事項實際上
    未為裁判之表示者而言。至於非應表示於裁判主文之事項，
    則不在得聲請補充裁判之列（最高法院92年度台聲字第143
    號裁定意旨參照）。
二、聲請意旨略以：民國（下同）110年12月14日本院110年度上
    字第713號確定判決（下稱系爭確定判決）命伊與鄭崇文應
    共同補償鄭慧鳳及蔡佳紋各新臺幣（下同）427萬4,049元，
    然系爭確定判決漏未就鄭慧鳳應償還伊與鄭崇文債務各361
    萬7,973元，或以該債務與上開補償金相互抵銷部分為判決
    。又伊持系爭確定判決向臺北市古亭地政事務所（下稱古亭
    地政事務所）申請辦理該確定判決附表一所示之不動產（下
    稱系爭房地）移轉登記，遭古亭地政事務所以伊未提出鄭慧
    鳳及蔡佳紋已受領補償金，或伊為鄭慧鳳及蔡佳紋提存補償
    金之證明文件為由，駁回伊上述移轉登記申請，然鄭慧鳳及
    蔡佳紋應先辦理系爭房地移轉登記予伊與鄭崇文，伊與鄭崇
    文始須給付鄭慧鳳及蔡佳紋補償金，系爭確定判決漏未就鄭
    慧鳳及蔡佳紋應辦理系爭房地所有權移轉登記部分為判決，
    爰依民事訴訟法第233條第1項規定，聲請補充判決等語。
三、經查，蔡佳紋於原法院起訴主張系爭房地為兩造共有，應有
    部分比例各4分之1，依民法第823條第1項、第824條第2項第
    2款規定，請求將系爭房地為變價分割，所得價金按兩造之
    應有部分比例分配，原審判決如蔡佳紋之請求，聲請人不服
    ，提起上訴，並為上訴聲明：「㈠原判決廢棄。㈡兩造共有之
    系爭房地，分歸上訴人（即聲請人）、鄭崇文平均共有，並
    由上訴人、鄭崇文共同補償被上訴人（即蔡佳紋）、鄭慧鳳
    各420萬元」，有本院110年11月23日言詞辯論筆錄在卷可稽
    （本院卷二第305頁）。又系爭確定判決廢棄原判決主文第1
    項，並將系爭房地分歸聲請人及鄭崇文平均共有，聲請人及
    鄭崇文應共同補償蔡佳紋、鄭慧鳳各427萬4,049元（本院卷
    二第335頁）。分割共有物之目的在消滅共有關係，至於分
    割之方法，或為原物分配或為變賣以價金分配於各共有人，
    則由法院依職權定之，不受當事人聲明之拘束，故系爭確定
    判決已就聲請人所提上訴聲明範圍全部加以裁判，並無脫漏
    之情事。
四、聲請人雖主張系爭確定判決漏未就鄭慧鳳應償還伊與鄭崇文
    債務各361萬7,973元，或以該債務與上開補償金相互抵銷部
    分，暨鄭慧鳳及蔡佳紋應辦理系爭房地所有權移轉登記部分
    為判決云云，然聲請人及鄭崇文於本件訴訟未為抵銷抗辯，
    或提起反訴請求鄭慧鳳償還各361萬7,973元，本院本無庸論
    斷、裁判，自無判決脫漏之情事。又經法院判准為原物分割
    確定者，當事人之任何一造均得依該確定判決單獨為全體共
    有人申請分割登記，毋待法院特為判命對造協同辦理分割登
    記而後可（參見土地登記規則第26條第4款、第81條規定）
    ，故本件聲請為無理由，應予駁回。
五、據上論結，本件聲請為無理由，爰裁定如主文。
中　　華　　民　　國　　111 　年　　4 　　月　　25　　日
                  民事第二十一庭
                        審判長法  官  翁昭蓉
                              法  官  羅惠雯
                              法  官  林哲賢
正本係照原本作成。
如不服本裁定，應於收受送達後10日內向本院提出抗告狀，並應
繳納抗告費新臺幣１千元。
中　　華　　民　　國　　111 　年　　4 　　月　　25　　日

　　　　　　　　　　　　    　書記官  陳盈真